臺灣花蓮地方法院民事簡易判決  
111年度花簡字第246號
原      告  黃月珠
訴訟代理人  藍曼文
被      告  黃美青
訴訟代理人  廖偉勝

上列當事人間請求侵權行為損害賠償(交通)事件，本院於民國11
1年7月27日言詞辯論終結，判決如下：
    主  文
一、被告應給付原告新臺幣(下同)204,310元，及其中130,550元
    自民國(下同)111年5月17日起、其餘73,760元自111年7月28
    日起均至清償日止，按年息百分之5計算之利息。
二、原告其餘之訴駁回。
三、訴訟費用2,540元由被告負擔2,210元，由原告負擔330元。
四、本判決原告勝訴部分得假執行。但被告如以204,310元為原
    告預供擔保得免為假執行。
五、原告其餘假執行之聲請駁回。
    事 實 及 理 由
一、原告主張其於民國110年3月31日遭被告駕駛車號000-0000號
    普通重型機車碰撞，致原告身體受傷及財物受損，被告傷害
    刑責部分已經檢察官起訴，經鈞院111年度花交簡字第107號
    判決有罪。依民法第184條第1項前段、第2項、第191條之2
    、第193條第1項、第195條第1項前段規定請求以下賠償：
  1.醫療費用50,050元，原告因傷至醫院治療，支出醫療費用50
    ,050元(含實際支出950元，預估牙齒治療療程49,000元，醫
    材費100元)。就預估牙齒醫療費用方面，因原告經濟能力有
    限，故遲未進行牙齒治療，郭牙醫診所110年10月22日開立
    之診斷證明書記載「左上顎犬齒斷裂至牙根部，造成右上顎
    犬齒側門牙、中門牙、左上顎中門牙四顆假牙牙橋脫落；右
    上顎犬齒牙齦增生，施行局部麻醉，牙齦切除術；右上顎犬
    齒鑄釘製作；四顆固定假牙牙橋固定。」，損害事實明確，
    被告應支付回復原狀所必要的費用。原告因去年5月疫情升
    溫致有就醫顧慮，且非緊急性的醫療手術暫緩安排。如以鈦
    合金假牙每顆7,000元計6顆牙齒受損，加上金屬冠4,000元
    及3個鑄釘1,000元，預估49,000元，醫材費則為冰敷袋、繃
    帶、OK繃等藥材，依民事訴訟法第222條第2項規定請鈞院本
    於心證酌定合理的損害賠償額。
  2.交通費510元，原告因傷不良於行，回診均由家人開車接送
    ，從住家到慈濟醫院約3.2公里計程車費為150元，至郭牙醫
    診所約4.6公里車費為180元，請求往返的交通費510元。
  3.機車修理費7,500元。
  4.看護費22,000元，原告因傷在家休養需人看護，由配偶全日
    照料，得請求看護費用。
  5.精神慰撫金15萬元，本件車禍造成原告相當之精神上痛苦，
    且車禍後數月偏頭痛、憂鬱及一耳聽力衰退，疑似車禍後遺
    症，雖慈濟醫院無法確認因果關係，但車禍當下臉部遭嚴重
    重擊應有關聯，車禍之前並無此情形出現。原告為幼兒園代
    理教師，大專學歷，110年度薪資總收入約44萬元；被告為
    任職不動產公司的營業員(俗稱房仲)，應有賠償能力。車禍
    後被告均未聞問，更無真誠致歉，明知原告並無肇事責任，
    被告仍執意以自己有受傷為由，反告原告過失傷害，只是欲
    以刑事責任牽制原告求償的行為，原告遭被告誣指有過失傷
    害刑責難過至極，被告行為實不足取。請求精神慰撫金15萬
    元。以上合計230,060元。原告目前沒有領取強制險理賠金
    。並聲明：被告應給付原告230,060元，及自起訴狀繕本送
    達翌日起至清償日止，按年息百分之5計算之利息；願供擔
    保請准宣告假執行。
二、被告請求駁回原告之訴。被告對原告事發當日到花蓮慈濟醫
    院急診外科治療支出950元、當日從醫院回家的交通費150元
    不爭執，對於被告應負全部過失責任不爭執。辯稱：
  1.原告請求的醫療費用過高。原告有提出他在110年10月22日
    做牙齒斷裂的治療，事故發生110年3月31日到他開出牙齒斷
    裂診斷書日期110年10月22日，超過半年的時間，預估牙齒
    治療療程49,000元及醫材費100元應該與車禍無關。
  2.機車修理費7,500元應扣除折舊。
  3.原告的傷情應該不需要看護費用，原告提出之診斷證明書沒
    有提到需專人照顧或親人照顧的必要。
  4.精神慰撫金請鈞院審酌。被告從事房仲業。
三、本院之判斷：
(一)被告於110年3月31日下午6時6分許，騎乘車號000-0000號普
    通重型機車，沿花蓮縣花蓮市國富十八街由南往北行駛至國
    富十街口欲左轉駛入國富十街時，本應注意車輛行至無號誌
    路口，均應減速慢行，左轉彎時，應行至交岔路口中心處左
    轉，並應於遵行車道內行駛，不得占用來車道搶先左轉，而
    依當時天候、路況並無障礙物且視距良好，並無不能注意之
    情事，竟疏於注意及此，即占用來車道違規提早左轉，而於
    左轉國富十街後逆向行駛，欲跨越中央分向限制線穿越車道
    ，適原告當時騎乘車號000-0000號普通重型機車沿花蓮市國
    富十街由西往東方向行駛，突遇被告提早左轉逆向行駛，煞
    避不及二車發生碰撞，原告當場人車倒地，因而受有腦震盪
    、右側膝部挫傷之傷害等情，經本院調閱被告涉犯過失傷害
    罪之刑事卷宗(111年度花交簡字第107號)，有附於卷宗內之
    兩造筆錄、道路交通事故現場圖、調查報告表、現場照片、
    診斷證明書、車籍資料、交通部公路總局臺北區監理所花東
    區車輛行車事故鑑定會花東區0000000案鑑定意見書可參；
    被告亦因犯過失傷害罪，經判處拘役35日，得易科罰金確定
    。另被告對原告提告過失傷害案，已經檢察官為不起訴處分
    。是上開事實堪信為真實，本件車禍事故應由被告負全部之
    過失責任。
(二)按因故意或過失，不法侵害他人之權利者，負損害賠償責任
    。汽車、機車或其他非依軌道行駛之動力車輛，在使用中加
    損害於他人者，駕駛人應賠償因此所生之損害。不法侵害他
    人之身體或健康者，對於被害人因此喪失或減少勞動能力或
    增加生活上之需要時，應負損害賠償責任。不法侵害他人之
    身體、健康者，被害人雖非財產上之損害，亦得請求賠償相
    當之金額。民法第184條第1項前段、第191條之2前段、第19
    3條第1項、第195條第1項前段分別定有明文。被告因過失不
    法侵害原告身體健康及財產權，自應負損害賠償之責。茲就
    原告得請求賠償之金額審酌如下。
  1.原告得請求醫療費用50,050元：原告受傷後至花蓮慈濟醫院
    急診，支出950元，提出醫療費用收據為憑(卷17頁)，為被
    告所不爭，得向被告請求。原告主張其牙齒受傷預估醫療費
    用49,000元、醫材費100元，提出110年10月22日郭牙醫診所
    開立之診斷證明書為據(卷79頁)，經核該診斷證明書記載病
    名「左上顎犬齒斷裂至牙根部，造成右上顎犬齒側門牙、中
    門牙、左上顎中門牙四顆假牙牙橋脫落；右上顎犬齒牙齦增
    生，施行局部麻醉，牙齦切除術；右上顎犬齒鑄釘製作；四
    顆固定假牙牙橋固定」，顯示原告因左上顎犬齒斷裂求診，
    該診斷證明書出具日期如上，雖距車禍日110年3月31日已歷
    半年，惟參車禍事故資料兩造於警局所做筆錄可知，事故發
    生時兩造都有受傷被救護車送去花蓮慈濟醫院，原告於110
    年8月25日在自強派出所製作的第一次調查筆錄即表示「牙
    齒、臉部、膝蓋、手指頭等都有嚴重傷勢」(警詢卷13頁)，
    110年10月23日警詢調查筆錄並稱「因為5月疫情發生我的牙
    齒方面治療被迫中斷無法繼續治療，所以提不出這方面的單
    據證明」、「我實際上還有牙齒診治費用」(警詢卷18頁反
    面、19頁)；再參車禍發生當日花蓮慈濟醫院出具之診斷證
    明書記載原告受有「腦震盪、右側膝部挫傷」之傷害(卷77
    頁)及車禍事故照片，可證事故發生當時行進中之兩輛機車
    碰撞致雙方倒地，撞擊力道甚大導致原告腦震盪，並可能致
    牙齒斷裂，是原告主張其因車禍尚受有牙齒斷裂等傷害需要
    治療，堪信屬實。再依民事訴訟法第222條第2項規定，原告
    已證明受有損害，然受限於經濟能力及疫情發展，無法支出
    醫療費用接受牙齒治療以證明其受損金額，本院審酌原告牙
    齒受傷情形及醫療上必須之花費，認原告主張預估需支出牙
    齒治療費49,000元及醫材費100元為可採信，得為請求。
  2.原告所受傷勢如前述，其至花蓮慈濟醫院及牙醫診所就醫往
    返，確有搭乘車輛就醫往返之必要，其請求住處至花蓮慈濟
    醫院車資150元、住處至牙醫診所往返車資360元合計510元
    應屬有據。
  3.原告得請求機車修理費750元：原告主張其支出機車修理費7
    ,500元，被告對此並不爭執，僅辯稱應扣除折舊，參原告所
    騎機車為106年3月出廠(警詢卷67頁車籍資料參照)，至車禍
    發生日已使用4年(逾使用年限3年)，扣除零件折舊後得請求
    750元。
  4.原告得請求看護費3,000元：依原告傷勢及治療情形判斷，
    其所受腦震盪之傷勢應有休養觀察3日，白天由專人照顧其
    生活起居之必要，原告雖未能證明有看護費之支出，惟其親
    屬代為照顧原告之起居，固係基於親情，但親屬看護所付出
    之勞力非不能評價為金錢，此種基於身分關係之恩惠，自不
    能加惠於加害人，故由親屬看護時雖無現實看護費之支付，
    仍應認原告受有相當於看護費之損害，得向被告請求賠償，
    始符公平原則。基上原則，本院審酌原告所受傷勢及後續治
    療情形，認其得以每日看護費用1,000元計算，請求看護費3
    ,000元。
  5.原告得請求精神慰撫金15萬元：按慰藉金之賠償須以人格權
    遭遇侵害，使精神上受有痛苦為必要，其核給之標準固與財
    產上損害之計算不同，然非不可斟酌雙方身分資力與加害程
    度，及其他各種情形核定相當之數額(最高法院51年台上字
    第223號判例意旨參照)。原告因被告過失傷害而受傷，所受
    傷勢為人體活動重要部位右膝、頭部(腦震盪)、牙齒，影響
    正常生活及工作，精神上自受有相當之痛苦。原告之學歷、
    工作如前述，其名下有田賦、土地各1筆；被告的職業為房
    屋仲介，名下無財產(稅務電子閘門財產所得調件明細表參
    照；置於證件袋內)，暨雙方之身分、地位、收入、被告過
    失情節、原告所受傷害、精神上痛苦的程度等一切情狀，認
    原告請求精神慰撫金15萬元為適當。則原告得請求賠償204,
    310元(醫療費50050元＋交通費510元＋機車修理費750元＋看護
    費3000元＋精神慰撫金15萬元＝204310元)。
四、從而，原告侵權行為之法律關係請求如主文第1項所示(依民
    法第229條第2項規定，遲延利息起算日，其中130,550元〈原
    告原起訴請求金額；卷13頁〉自111年5月17日起算〈卷25頁〉
    ；其餘73,760元自111年7月28日即本院111年7月27日言詞辯
    論之翌日〈卷99頁〉起算)，為有理由，應予准許，並依民事
    訴訟法第389條第1項第3款、第392條第2項規定依職權宣告
    假執行及免為假執行，逾此部分之請求，為無理由，應併原
    告假執行之聲請予以駁回，暨核定訴訟費用為第一審裁判費
    2,540元。
中　　華　　民　　國　　111 　年　　8 　　月　　29　　日
                        臺灣花蓮地方法院花蓮簡易庭
                              法  官  楊碧惠
以上正本係照原本作成。
如不服本判決，應於送達後20日內，向本院提出上訴狀並表明上
訴理由(均須按他造當事人之人數附繕本並繳納上訴裁判費)。如
委任律師提起上訴者，亦應一併繳納上訴審裁判費。
中　　華　　民　　國　　111 　年　　8 　　月　　29　　日
                              書記官  吳琬婷